【裁判字號】    90,裁,988
【裁判日期】    901129
【裁判案由】    地籍圖
【裁判全文】
最  高  行  政  法  院  裁  定                      九十年度裁字第九八八號
    聲  請  人  甲○○
右聲請人因地籍圖事件，對本院中華民國八十九年十月五日八十九年度裁字第一二一
二號裁定，聲請再審。本院裁定如左︰
    主  文
再審之聲請駁回。
再審訴訟費用由聲請人負擔。
    理  由
按當事人對於本院所為裁定聲請再審，必須原裁定具有行政訴訟法第二百七十三條第
一項（相當於舊法第二十八條）、第二項所列情形之一者，始得為之，而該條第一項
第一款規定：「適用法規顯有錯誤者」，係指原判決所適用之法規與該案應適用之現
行法規相違背或與解釋、判例有所牴觸者而言，至於法律上見解之歧異，再審原告對
之縱有爭執，要難謂為適用法規顯有錯誤，而據為再審之理由。查本件雲林縣政府辦
理八十八年度崙背鄉地籍重測，因重測區○○○段二八○－二、二八○－二六、二八
○地號等土地界址糾紛，案經協調無法成立，嗣經雲林縣崙背鄉地籍圖重測區土地界
址糾紛協調會予以調處，調處結果為「崙背段二八○地號與二八○－二地號土地間界
址，以二八○地號土地所有權人所指界結果為界址，辦理地籍圖重測。二八○－二地
號與二八○－二六地號土地間界址，以二八○－二六地號土地所有權人所指界結果為
界址，辦理地籍圖重測。」雲林縣政府並以八十八年三月三十一日府地測字地八八○
七二○○一五五號函檢送上開協調會調處筆錄予聲請人，該調處筆錄內並已載明：「
一、本案調處結果係依據土地法第四十六條之二、第五十九條第二項及同法第四十六
條之一至第四十六條之三執行要點第十四點之規定辦理。土地所有權人如不服調處者
，應於接到調處通知書十五日內向司法機關訴請處理，逾期不起訴者或雖於限期內起
訴而又經撤回者，依原調處結果辦理之，如於限期內訴請司法機關審理者，請即將訴
狀繕本函送本府，逾期未函送者仍依照原調處結果辦理。二、不服調處而於限期內訴
請司法機關審理者，原調處結果即失其效力，．．．。」等語。聲請人不服，循序提
起行政訴訟。案經本院八十九年度裁字第一二一二號裁定，以依土地法第四十六條之
二第二項規定準用同法第五十九條第二項規定，土地所有權人因重新實施地籍測量，
發生界址爭議時，應由該管縣市地政機關予以調處，不服調處者，應於接到調處通知
後十五日內向司法機關訴請處理，逾期不起訴者，依原調處結果辦理之。是土地所有
權人因重新實施地籍測量，發生界址爭議時，對於該管縣市地政機關之調處結果不服
，法律既已特別規定應訴請司法機關審判，不適用訴願程序，本院復著有三十七年判
字第四十三號判例可稽。聲請人自不得對之不服而提起行政救濟，況原告業已就本件
界址糾紛於八十八年四月十五日（限期內）向台灣雲林地方法院提起「確認經界」之
民事訴訟，為其所不爭，其遽對上開函提起訴願、再訴願，程序自有未合。一再訴願
決定不予受理，均無違誤。遂認聲請人復提起行政訴訟為不合法，駁回其前程序之訴
。核原裁定所適用之法規與本案應適用之現行法規並無違背，與解釋判例亦無牴觸。
茲聲請人仍認原裁定適用前開規定以其訴不合法予以駁回，為適用法規顯有錯誤云云
，顯係一己法律見解之歧異，揆諸首揭說明，要不得據為再審之理由。至所引本院五
十六年判字第九十七號判例，係指地政機關對於變更原土地登記內容之申請予以拒絕
，應屬消極行政處分而言。與本件界址爭議，不服調處，依前開規定應循司法程序救
濟之情形有間。聲請人執以指摘原裁定違誤，亦有誤會。其聲請意旨顯無理由，應予
駁回。
據上論結，本件再審之聲請為無理由，爰依行政訴訟法第二百八十三條、第二百七十
八條第二項、民事訴訟法第九十五條、第七十八條，裁定如主文。
中    華    民    國      九十      年      十一      月    二十九      日
                    最 高 行 政 法 院  第 五 庭
                                審 判 長 法  官      廖  政  雄
                                         法  官      趙  永  康
                                         法  官      林  清  祥
                                         法  官      鍾  耀  光
                                         法  官      姜  仁  脩
右  正  本  證  明  與  原  本  無  異
                                         法院書記官  彭  秀  玲
中    華    民    國      九十      年      十一      月    二十九      日


司法院資訊處製作；財團法人民間司法改革基金會備份。
